臺灣彰化地方法院員林簡易庭民事判決
111年度員簡字第6號
原      告  楊艶珠  
訴訟代理人  盧錫銘律師
被      告  胡芯惠  
上列當事人間請求給付票款事件，本院於民國111年3月4日言詞
辯論終結，判決如下：
    主  文
被告應給付原告新臺幣壹佰玖拾陸萬元，及自民國一一○年十月
七日起至清償日止，按年息百分之六計算之利息。
原告其餘之訴駁回。
訴訟費用新臺幣貳萬零捌佰元，其中新臺幣貳萬零參佰捌拾肆元
由被告負擔，餘由原告負擔。
本判決第一項得假執行；但被告以新臺幣壹佰玖拾陸萬元為原告
預供擔保，得免為假執行。
    事實及理由
一、原告主張：原告持有訴外人李建興所贈被告所簽發而由訴外
    人林建宏所背書如附表所示之支票（下稱系爭支票），惟系
    爭支票屆期經提示後，以存款不足為由遭退票，爰依票據之
    法律關係提起本件訴訟等語，並聲明：為被告應給付原告新
    臺幣(下同)200萬元，及自民國110年10月7日起至清償日止
    ，按年息6%計算之利息。
二、被告先以：伊於110年6、7月間簽發系爭支票交付李建興，
    向李建興借款，李建興預扣第1個月利息4萬元後，交給伊19
    6萬元，雙方未約定伊什麼時候要還，因為伊土地跟李建興
    合建房屋，伊與李建興約定等到伊分得房屋賣出去後，伊再
    還款，伊每個月都有繳納4萬元利息予李建興，有時候匯款
    、有時候現金支付，一直繳到110年9月或10月左右伊資金週
    轉不靈，才沒有支付李建興利息，伊也沒有還本金與李建興
    ，系爭支票是李建興交付原告，但伊不知道李建興為什麼要
    拿給原告等語。後又改稱：伊於110年6月間經由李建興介紹
    向原告借款110萬元，原告先預扣掉利息後再交給伊不到110
    萬，但伊已經忘記扣多少利息。伊已經忘記約定什麼時候要
    還，伊記得伊朋友已經幫伊還20萬元，伊的朋友跟伊說李建
    興已經在111年1月間還完其他的90萬元，這些事情伊聽伊朋
    友講的等語，並聲明：原告之訴駁回。
三、得心證之理由：
  ㈠原告主張其持有被告所簽發之系爭支票，經提示遭退票等事
    實，業據其提出系爭支票、退票理由單等為證，且為被告所
    不爭執，自堪信為真。
  ㈡原告主張係因李建興贈與而取得系爭支票，而被告對此情節
    ，先稱：伊於110年6、7月間簽發系爭支票與李建興，向李
    建興借款，李建興預扣第一個月利息4萬元後，交給伊196萬
    元，雙方未約定伊什麼時候要還，因為伊土地跟李建興合建
    房屋，伊與李建興約定等到伊分得房屋賣出去後，伊再還款
    ，伊每個月都有繳納4萬元利息予李建興，有時候匯款、有
    時候現金支付，一直繳到110年9月或10月左右伊資金週轉不
    靈，才沒有支付李建興利息，伊也沒有還本金與李建興，系
    爭支票是李建興交付原告，但伊不知道李建興為什麼要拿給
    原告等語。後又改稱：伊於110年6月間經由李建興介紹向原
    告借款110萬元，原告先預扣掉利息後再交給伊不到110萬，
    但伊已經忘記扣多少利息。伊已經忘記約定什麼時候要還，
    伊記得伊朋友已經幫伊還20萬元，伊的朋友跟伊說李建興已
    經在111年1月間還完其他的90萬元，這些事情伊聽伊朋友講
    的等語，經本院審理時質以被告主張毋庸給付本件票款理由
    為何時，又稱：因為伊與李建興有合建房屋，伊出土地，李
    建興出錢蓋房子，現還在蓋，要等蓋好賣出去分錢，伊才去
    還給李建興借款200萬等語，如被告果真是簽發系爭支票向
    原告借款，而非向李建興借款時，被告理應在本院質以上情
    時，直言伊簽發系爭支票是向原告借款一情即可，又豈會回
    答上情，更不可能與被告首次陳述簽發系爭支票原因相符，
    而原告並未提及被告簽發系爭支票之原因為何，自堪認被告
    簽發系爭支票之原因應是向李建興借款而交付，而原告是因
    李建興贈與而取得系爭支票。
  ㈢按無對價或以不相當之對價取得票據者，不得享有優於其前
    手之權利，票據法第14條第2項定有明文。又按票據行為為
    不要因行為，執票人不負證明關於給付原因之責任，如票據
    債務人主張執票人取得票據係無對價或以不相當對價取得，
    應由該債務人負舉證責任（最高法院85年度台上字第286號 
    民事判決意旨參照）。次按票據法第14條第2項所謂以不相
    當之對價取得票據者，不得享有優於其前手之權利，係指取
    得票據時，所提出之對價於客觀上其價值不相當者，其前手
    之權利如有瑕疵 (附有人之抗辯) ，則取得人即應繼受其瑕
    疵，人的抗辯並不中斷，如前手無權利時，則取得人並不能
    取得權利而言（最高法院89年度台上字第358號民事判決意
    旨參照）。基此，原告因李建興贈與而取得系爭支票，已如
    前述，則依前揭票據法第14條第2項規定及最高法院民事裁
    判意旨，原告是否得對被告主張系爭支票之票據權利，須視
    被告之前手即李建興就系爭支票之票據權利是否具有瑕疵而
    定，倘李建興不得對被告主張系爭支票之票據權利，原告即
    應繼受李建興之票據權利瑕疵，亦不得對被告行使票據權利
    ，此時被告自得以其與原告之前手即李建興間之抗辯事由對
    抗原告甚明，原告就系爭支票原因關係既未提出相關積極證
    據以供本院調查，自難為有利原告之認定，是本件應以被告
    上開所辯向李建興借款，但李建興預扣利息4萬元僅交付196
    萬元予被告為可採。
  ㈣另被告上開所辯伊與李建興約定等到伊分得房屋賣出去後，
    伊再還款等語，應由被告就此抗辯事由之基礎原因關係負舉
    證之責任，且被告亦未對此提出相關積極證據以供本院調查
    ，自難為有利被告之認定，是難認被告此部分抗辯為真。
四、綜上所述，系爭支票既為被告基於196萬元借款之擔保而簽
    發交付李建興收執，而原告係以無對價自李建興取得系爭支
    票，依票據法第14條第2項規定，原告即不得享有優於其前
    手即李建興之權利。從而，原告提起給付票款之訴，請求被
    告給付196萬元及自付款提示日即110年10月7日起至清償日
    止按年息6%計算之利息，為有理由，應予准許。逾此部分之
    請求，為無理由，應予駁回。
五、本件原告勝訴部分係依民事訴訟法第427條第2項第6款簡易
    程序所為被告敗訴之判決，依同法第389條第1項第3款規定
    ，應依職權宣告假執行。並依同法第392條第2項規定，依職
    權宣告被告如預供相當之擔保，得免為假執行。
六、本件事證已臻明確，至於兩造其餘之攻擊或防禦方法及未經
    援用之證據，經本院斟酌後，認為均不足以影響本判決之結
    果，爰不再一一論述，併此敘明。
七、訴訟費用負擔之依據：民事訴訟法第79條。本件第一審訴訟
    費用為20,800元（原告繳納），本院依兩造之勝敗比例酌定
    訴訟費用負擔，爰判決如主文第3項所示。
中　　華　　民　　國　　111 　年　　3 　　月　　18　　日
                  臺灣彰化地方法院員林簡易庭
                          法  官 楊鑫忠
以上正本係照原本作成。
如對本判決不服提起上訴，應於送達後20日內，向本院提出上訴
狀並表明上訴理由(須按對造人數附繕本) 。
中　　華　　民　　國　　111 　年　　3 　　月　　18　　日
                          書記官  張清秀
附表：

編號   發票日(民國) 票面金額(新臺幣) 利息起算日即提示日(民國)  票據號碼 付款人 01 110年8月28日 200萬元 110年10月7日 HTA0000000 台中商業銀行花壇分行